【裁判字號】    98,上訴,4690
【裁判日期】    981229
【裁判案由】    毒品危害防制條例
【裁判全文】
臺灣高等法院刑事判決           98年度上訴字第4690號
上 訴 人   臺灣士林地方法院檢察署檢察官
被    告   甲○○
上列上訴人因被告違反毒品危害防制條例案件，不服臺灣士林地
方法院98年度審訴字第 837號，中華民國98年10月20日第一審判
決（起訴案號：臺灣士林地方法院檢察署98年度毒偵字第1319號
），提起上訴，本院判決如下：
    主  文
上訴駁回。
    事實及理由
一、本案經本院審理結果，認第一審判決以審理結果，認被告甲
    ○○施用第一級毒品，累犯，處有期徒刑柒月，並為相關從
    刑之宣告。認事用法及量刑並無不當，應予維持，並引用第
    一審判決書記載之事實、證據及理由（如附件）。
二、檢察官上訴意旨稱：被告此次已為第五次因施用第一級毒品
    案件由檢察官提起公訴，足見被告毒癮甚深，一犯再犯，毫
    無戒除吸毒之決心，且為累犯，原審僅量處有期徒刑七月，
    難生警惕之效，實屬過輕，請諭知有期徒刑一年一月，以資
    警懲並符公平原則等語。惟查原判決已說明其審酌刑法第57
    條所列各項情狀及被告曾經觀察、勒戒，仍無法戒除毒癮，
    復又觸犯本件犯行，可認被告具有「病患性犯人」之特質，
    及其施用毒品係傷害自身健康，所生危害非鉅，兼衡本件被
    告犯後已坦承犯行之態度，及其智識程度、家庭狀況等一切
    情狀，量處有期徒刑七月之理由。經核並無不合，上訴意旨
    認無理由，應予駁回。
據上論斷，應依刑事訴訟法第368條、第373條，判決如主文。
本案經檢察官林秀濤到庭執行職務。
中    華    民    國    98    年    12    月    29    日
                  刑事第十二庭審判長法  官  蔡永昌
                                    法  官  陳榮和
                                    法  官  蔡國在
以上正本證明與原本無異。
如不服本判決，應於收受送達後10日內向本院提出上訴書狀，其
未敘述上訴之理由者並得於提起上訴後10日內向本院補提理由書
（均須按他造當事人之人數附繕本）「切勿逕送上級法院」。
                                    書記官  顧哲瑜
中    華    民    國    98    年    12    月    29    日
附錄：本案論罪科刑法條全文
毒品危害防制條例第10條第1項
施用第一級毒品者，處6月以上5年以下有期徒刑。
附件：
臺灣士林地方法院刑事判決             98年度審訴字第837號
公  訴  人  臺灣士林地方法院檢察署檢察官
被      告  甲○○
上列被告因違反毒品危害防制條例案件，經檢察官提起公訴（98
年度毒偵字第1319號），被告於本院準備程序中就被訴事實為有
罪陳述，經本院合議庭裁定由受命法官獨任行簡式審判程序審理
，並判決如下：
    主  文
甲○○施用第一級毒品，累犯，處有期徒刑柒月，扣案之海洛因
（驗餘淨重零點壹玖壹公克）沒收銷燬，盛裝前開海洛因所用
之空包裝袋壹個及注射針筒壹支均沒收。
    事  實
一、甲○○前於民國88、89年間，因施用第一級毒品案件，先後
    2 次經依法院裁定送觀察、勒戒後，均認無繼續施用毒品之
    傾向，分別於88年9 月16日、89年11月23日釋放出所，並分
    別由臺灣士林地方法院檢察署檢察官以88年度毒偵字第844
    號、臺灣基隆地方法院檢察署檢察官以89年度毒偵字第1746
    號為不起訴處分確定。復於前開觀察、勒戒執行完畢後5年
    內，因再犯施用第一級毒品案件，除經本院以90年度毒聲字
    第1337號裁定令入戒治處所施以強制戒治，並經臺灣士林地
    方法院檢察署檢察官以90年度毒偵字第1431號、第1584號提
    起公訴，由本院以90年度簡字第1464號判決判處有期徒刑6
    月確定，而強制戒治部分，因執行成效良好，於91年5月24
    日經本院以91年度毒聲字第509號裁定停止強制戒治釋放出
    所，所餘戒治期間並付保護管束，惟於保護管束期間內再犯
    連續施用第一級毒品案件，經本院以91年度毒聲字第1247號
    裁定撤銷停止戒治令入戒治處所強制戒治，於92年8月26日
    強制戒治期滿執行完畢，又其前開保護管束期間另犯施用毒
    品罪部分，經臺灣宜蘭地方法院以92年度訴字第263號判決
    判處有期徒刑7月確定，前揭2罪經接續執行，於93年6月30
    日縮短刑期假釋出監並付保護管束，嗣於93年9月8日保護管
    束期滿未經撤銷，視為執行完畢。再於94年間，因連續施用
    第一級毒品案件，經本院以95年度訴字第48號判決處有期徒
    刑10月確定，於96年6月9日縮刑期滿執行完畢。又於95年間
    ，因施用第一級毒品案件，經本院以95年度訴字第1208號判
    決處有期徒刑1年確定，嗣經本院以96年度聲減字第2245 號
    裁定減刑為有期徒刑6月確定，於97年5月13日縮刑期滿執行
    完畢。詎其猶不知悔改，於98年7月7日某時許，在臺北市北
    投區某加油站廁所內，以將海洛因加水置於注射針筒內注射
    之方式，施用第一級毒品海洛因1次。嗣於98年7月9日晚上
    10時15分，經警獲報在臺北市北投區○○○路○段584號加油
    站廁所前，見其行跡可疑攔檢盤查，當場在甲○○身上扣得
    其所有之海洛因1包（驗餘淨重0.1391公克）及未使用過之
    注射針筒1支，經採集其尿液送驗，嗣因鑑驗結果呈嗎啡陽
    性反應，始查悉上情。
二、案經臺北市政府警察局信義分局報告臺灣士林地方法院檢察
    署檢察官偵查起訴。
    理  由
一、上揭犯罪事實，業據被告於本院準備程序及審理時迭承不諱
    （參見本院卷第23頁、第26頁至第29頁），又被告於98年7
    月9 日經警採集其尿液送檢驗結果，呈嗎啡陽性反應，有台
    灣尖端先進生技醫藥股份有限公司98年7 月22日出具之濫用
    藥物檢驗報告（尿液檢體編號023525號）及臺北市政府警察
    局偵辦毒品案件尿液檢體委驗單（尿液檢體編號：023525）
    影本各1 紙在卷可稽（附於偵查卷第50頁、第55頁）。此外
    ，並有被告自承為其所有並供自己施用之海洛因1 包（毛重
    0.342 公克，淨重0.142 公克，採樣0.0029公克，餘重0.13
    91公克）及供犯罪預備之注射針筒1 支扣案可憑（第一級毒
    品海洛因部份經交通部民用航空局航空醫務中心鑑驗證實無
    訛，有該中心98年9 月3 日航藥鑑字第0984443 號毒品鑑定
    書1 紙附於本院卷第20頁可考）。綜上事證參互析之，足徵
    被告自白與事實相符，本件事證明確，被告犯行洵堪認定，
    應依法論科。
二、按毒品危害防制條例於92年7 月9 日修正公布，自93年1 月
    9 日施行，其中第20條、第23條將施用毒品之刑事處遇程序
    區分為「初犯」、「5 年內再犯」、「5 年後再犯」。依其
    立法理由之說明：「初犯」，經觀察、勒戒或強制戒治，應
    為不起訴處分或不付審理之裁定；經觀察、勒戒或強制戒治
    執行完畢釋放後，「5 年內再犯」者，因其再犯率甚高，原
    實施之觀察、勒戒及強制戒治既已無法收其實效，爰依法追
    訴或裁定交付審理。至於經觀察、勒戒或強制戒治執行完畢
    釋放，「5 年後再犯」者，前所實施之觀察、勒戒或強制戒
    治已足以遮斷其施用毒品之毒癮，為期自新及協助其斷除毒
    癮，仍用「初犯」規定，先經觀察、勒戒或強制戒治之程序
    。從而，依修正後之規定，祇於「初犯」及「5年後再犯」2
    種情形，有其追訴條件之限制，即須於初犯經觀察、勒戒或
    強制戒治釋放後，5年內均無施用毒品之行為，始能認其前
    所實施之觀察、勒戒或強制戒治已足遮斷毒癮，而得於5年
    後再犯時，再予適用初犯之規定，重行觀察、勒戒等程序。
    倘5年內已經再犯，被依法追訴處罰，縱其第3次（或第3次
    以上）施用毒品之時間在初犯釋放5年以後，即與「5年後再
    犯」之情形有別，且因已於「5年內再犯」，顯見其再犯率
    甚高，原實施觀察、勒戒或強制戒治，已無法收其實效，自
    無再經觀察、勒戒及強制戒治之必要，應由檢察官逕行起訴
    ，始符新法修正之本旨（最高法院95年第7次刑事庭會議決
    議、95年度台非字第59號判決參照）。查被告前因施用第一
    級毒品案件，先後2次經依法院裁定送觀察、勒戒後，均認
    無繼續施用毒品之傾向，分別於88年9月16日、89年11月23
    日執行完畢釋放出所，復因施用第一級毒品案件，經本院以
    90年度毒聲字第1337號裁定令入戒治處所施以強制戒治，並
    經本院以90年度簡字第1464號判決判處有期徒刑6月確定，
    而強制戒治部分，因執行成效良好，於91年5月24日經本院
    以91年度毒聲字第509號裁定停止強制戒治釋放出所，所餘
    戒治期間並付保護管束，惟於保護管束期間內再犯連續施用
    第一級毒品案件，經本院以91年度毒聲字第1247號裁定撤銷
    停止戒治令入戒治處所強制戒治，於92年8月26日強制戒治
    執行完畢；又於前開觀察、勒戒及強制戒治執行完畢釋放出
    所後之5年內，因連續施用第一級毒品案件，經本院以95 年
    度訴字第48號判決處有期徒刑10月確定，再因施用第一級毒
    品案件，經本院以95年度訴字第1208號判決處有期徒刑1 年
    確定，嗣經本院以96年度聲減字第2245號裁定減刑為有期徒
    刑6月確定等情，有臺灣高等法院被告前案紀錄表、被告刑
    案資料查註紀錄表及全國施用毒品案件紀錄表各1份在卷可
    稽，是本案被告所為施用毒品之犯行，距離前開強制戒治執
    行完畢釋放雖已逾5年，惟被告在上開強制戒治執行完畢釋
    放後5年內，既已再犯施用毒品罪，並經追訴、處罰，揆諸
    前揭說明，其本次犯行即與毒品危害防制條例第20條第3項
    所稱之「5年後再犯」有別，是公訴人依法追訴，於法並無
    不合，本院自應依法論科。
三、查海洛因係毒品危害防制條例第2 條第2 項第1 款所稱之第
    一級毒品。核被告施用海洛因之行為，係犯毒品危害防制條
    例第10條第1 項之施用第一級毒品罪，被告持有海洛因進而
    施用，其持有海洛因之低度行為應為施用海洛因之高度行為
    所吸收，不另論罪。又被告有事實欄所述犯罪科刑執行情形
    ，有臺灣高等法院被告前案紀錄表附卷可參，其於前案有期
    徒刑執行完畢後，5 年以內故意再犯本件有期徒刑以上之罪
    ，應依刑法第47條第1 項之規定論以累犯，並加重其刑。再
    按，毒品危害防制條例認施用毒品者具「病患性犯人」之特
    質，除降低施用毒品罪之法定刑外，並採以觀察、勒戒方式
    戒除其身癮及以強制戒治方式戒除其心癮之措施，足認僅對
    於施用毒品之犯人科以重刑，並不能使其戒除毒癮。另參諸
    世界各國之醫療經驗及醫學界之共識，咸認施用毒品成癮者
    ，其心癮甚難戒除，絕難戒絕斷癮，致其再犯率均偏高（以
    新加坡為例，其執行強制戒治後再犯比例高達百分之72至75
    ）。因此施用毒品者無法戒絕毒癮，一再施用，本為施用毒
    品者之特性，再犯施用毒品罪，量刑不宜過重，且新修正刑
    法已採一罪一罰，對於施用毒品者，每次施用毒品之犯行，
    均分別處罰，已足制裁被告各次施用毒品之犯行。本案被告
    雖於90年間，因施用第一級毒品案件，經本院以90年度簡字
    第1464號判決處有期徒刑6 月確定；復於92年間，因施用第
    一級毒品案件，經臺灣宜蘭地方法院以92年度訴字第263號
    判決處有期徒刑7月確定；再於94年間，因連續施用第一級
    毒品案件，經本院以95年度訴字第48號判決處有期徒刑10月
    確定；又於95年間，因施用第一級毒品案件，經本院以95年
    度訴字第1208號判決處有期徒刑1年確定，嗣經本院以96年
    度聲減字第2245號裁定減刑為有期徒刑6月確定；再因施用
    第一級毒品案件，先後經臺灣高等法院以98年度上訴字第30
    60號及本院以98年度審訴字第657號判決各處有期徒刑1年及
    11月確定，惟本院依據上揭說明並審酌刑法第57條所列各項
    情狀及被告曾經觀察、勒戒，仍無法戒除毒癮，復又觸犯本
    件犯行，可認被告具有「病患性犯人」之特質，且本件被告
    僅施用毒品1次，其施用毒品係傷害自身健康，所生危害非
    鉅，兼衡本件被告犯後已坦承犯行之態度，及其智識程度、
    家庭狀況等一切情狀，爰量處如主文所示之刑。
四、扣案之海洛因（毛重0.342 公克，淨重0.142 公克，採樣0.
    0029公克，驗餘淨重0.1391公克），係查獲之第一級毒品，
    不問是否屬於犯人所有，應依毒品危害防制條例第18條第1
    項前段之規定，諭知沒收銷燬。而扣案盛裝前開海洛因所用
    之空包裝袋1個及未使用之注射針筒1支，均據被告坦承為其
    所有之物，其中包裝袋係用於盛裝本案被告所施用之海洛因
    ，具有防止毒品裸露、散逸及便利毒品攜帶之功能，且因得
    與毒品分別鑑秤其重量，即與毒品無難以析離而無法個別宣
    告沒收之情事，而扣案之未使用過之注射針筒1支，係據被
    告供承預備於本案施用毒品犯行中加以使用，是該等扣案物
    均堪認屬供本案犯罪所用及預備供犯罪使用之物無訛，爰依
    刑法第38條第1項第2款之規定，均予諭知沒收。
據上論斷，應依刑事訴訟法第273條之1第1項、第299條第1項前
段，毒品危害防制條例第10條第1項、第18條第1項前段，刑法第
11條前段、第47條第1項、第38條第1項第2款，判決如主文。
本案經檢察官曾勁元到庭執行職務。
中    華    民    國    98    年    12    月    29    日
                  臺灣士林地方法院刑事第一庭
                          法  官  洪英花


司法院資訊處製作；財團法人民間司法改革基金會備份。
